臺灣嘉義地方法院刑事判決　　　　　　　 96年度易字第305號
公　訴　人　臺灣嘉義地方法院檢察署檢察官
被　　　告　甲○○
上列被告因違反動產擔保交易法案件，經檢察官提起公訴（96年
度偵緝字第166號），被告於本院行準備程序時就犯罪事實為有
罪之陳述，經本院適用簡式審判程序，判決如下：
    主  文
甲○○動產擔保交易之債務人，意圖不法之利益，將標的物遷移
，致生損害於債權人，處有期徒刑陸月，如易科罰金，以新台幣
壹仟元折算壹日。緩刑伍年，並向被害人福灣企業股份有限公司
於本件判決確定之日肆年陸月內，支付新台幣參拾壹萬捌仟貳佰
貳拾元完畢。
    事實
一、甲○○於民國九十二年十二月十五日，以動產擔保交易法附
    條件買賣方式，向福灣企業股份有限公司（下稱福灣公司）
    ，以新台幣（下同）九十九萬四千九百四十四元購買車牌號
    碼2U－5468號自用小客車，並於同日向交通部公路總局嘉義
    區監理所完成動產擔保交易附條件買賣設定登記，為動產擔
    保交易之債務人，並約定自九十三年一月十五日起至九十六
    年十二月十五日止，分四十八期攤還本息，每月分期款二萬
    零七百二十八元，並約定前開標的物存放地點為嘉義市○區
    ○○里○○路一五五號十五樓三室，於約定價金付清前，該
    標的物仍屬於福灣公司所有，且甲○○在未償還債務前，不
    得將該標的物任意遷移、出賣、出質、移轉、抵押或為其他
    處分。詎甲○○竟在取得貸款後，僅付款二十三期款項，自
    第二十四期（即九十四年十二月十五日）起即拒不繳款，且
    於九十五年七、八月間，在前開約定停放處，意圖不法之利
    益，將該車交由男友杜福森使用而脫離其保管，未存放上揭
    約定存放處所，而自上揭存放處所遷移，致福灣公司追索無
    著而受有損害。
二、案經福灣公司訴由臺灣嘉義地方法院檢察署檢察官偵查起訴
    。
    理  由
一、上揭事實，業據被告甲○○於審理時坦承不諱，核與告訴代
    理人杭家蔚及盧美君指訴情節相符，並有附條件買賣合約書
    、動產擔保交易附條件買賣設定登記申請書、存證信函影本
    各一份、訪查紀錄表暨照片三張、福灣公司陳報狀及附件（
    分期繳款及費用明細）在卷可稽，其雖曾於偵查中以係借名
    供其男友杜福森買車云云，惟上開附條件買賣合約書係被告
    親自簽名，則被告既同意擔任債務人向告訴人以附條件買賣
    之方式貸款，自應負動產擔保交易法債務人責任，且被告為
    智識正常之成年人，依其社會生活經驗，當知簽約行為有履
    行簽約條件之義務，自應負起履行按期付款、保管車輛等契
    約內容，不能以與他人間尚有法律糾葛，脫免責任，否則交
    易秩序、法律責任將無以確立，綜上事證，被告審判中自白
    確與事實相符，要屬無疑；本案事證明確，被告犯行，應堪
    認定。
二、查被告為動產擔保交易之債務人，核被告所為，係違反動產
    擔保交易法第三十八條動產擔保交易債務人將標的物遷移之
    罪。爰審酌被告並無犯罪遭判處有期徒刑之素行（有臺灣嘉
    義地方法院檢察署刑案資料查註紀錄表及臺灣高等法院被告
    前案紀錄表各一份附卷可按）；其出於供其男友營業使用之
    動機及目的；其任由其男友使用離去存放地點之犯罪手段；
    及其高職畢業之智識程度、離婚無子女、現任職清潔工、月
    入約一萬五千元、名下除年份為一九八三年、一九九八年汽
    車二輛外，無其他登記資產等經濟狀況（有稅務電子閘門財
    產所得調件明細表可參）；犯罪尚有餘款三十餘萬元未償之
    所生損害；及犯後態度初否認犯行、嗣審理時坦承犯行、尚
    未和解等一切情狀，量處如主文所示之刑，併諭知易科罰金
    之折算標準，以示懲儆。
三、查被告並無犯罪遭判處有期徒刑紀錄，業如前述，素行尚佳
    ，於偵審時坦認犯行，尚知悔悟，堪認係因一時失慮致罹刑
    典，經此偵查審判程序，當知所警惕，信無再犯之虞，另告
    訴人與被告雖因賠償金額差距致未能達成和解，然徵之本件
    分期四十八期，被告已繳付二十三期，餘額含未到期利息及
    其他費用共三十一萬八千二百二十元未清償（本院卷第20頁
    ），及被告離婚、年收入不固定，並無恆產（有戶籍資料、
    稅務電子閘門財產所得調件明細表可憑），本院認其所受宣
    告之刑，以暫不執行為適當，併予宣告緩刑五年，並命被告
    於本件判決確定之日起四年六月內，支付被告新台幣三十一
    萬八千二百二十元完畢如主文所示（此部分得為民事強制執
    行名義）。
據上論斷，應依刑事訴訟法第二百七十三條之一第一項、第二百
九十九條第一項前段，動產擔保交易法第三十八條，刑法第十一
條前段、第四十一條第一項前段、第七十四條第一項第一款、第
二項第三款，罰金罰鍰提高標準條例第一條前段，判決如主文。
中　　華　　民　　國　　96　　年　　6 　　月　　29　　日
                  嘉義簡易庭法　官  蔡廷宜
以上正本證明與原本無異。
如不服本判決，應於判決送達後10日內向本院提出上訴狀（應附
繕本）。告訴人或被害人如對於本判決不服者，應具備理由請求
檢察官上訴，其上訴期間之計算係以檢察官收受判決正本之日期
為準。
中　　華　　民　　國　　96　　年　　6 　　月　　29　　日
                            書記官　蕭琪男
附錄本判決論罪之法條：
動產擔保交易法第38條
 (處分標的物之處罰)
動產擔保交易之債務人，意圖不法之利益，將標的物遷移、出賣
、出質、移轉、抵押或為其他處分，致生損害於債權人者，處3
年以下有期徒刑、拘役或科或併科6000元以下之罰金。
